臺灣高等法院臺中分院刑事判決
110年度上訴字第1776號
上  訴  人  
即  被  告  黃文德




選任辯護人  李國源律師（法扶律師）
上列上訴人因毒品危害防制條例案件，不服臺灣苗栗地方法院10
9年度訴字第25號中華民國110年7月29日第一審判決（起訴案號
：臺灣苗栗地方檢察署108年度偵字第5216、6074號），提起上
訴，本院判決如下：
    主  文
原判決關於黃文德部分撤銷。
黃文德販賣第二級毒品，累犯，處有期徒刑貳年，未扣案之行動
電話壹支（含門號0000000000號SIM 卡壹張）及犯罪所得新臺幣
貳仟伍佰元均沒收，於全部或一部不能沒收或不宜執行沒收時，
追徵其價額；又販賣第二級毒品，累犯，處有期徒刑壹年拾月，
未扣案之行動電話壹支（含門號0000000000 號SIM 卡壹張）及
犯罪所得新臺幣壹仟元均沒收，於全部或一部不能沒收或不宜執
行沒收時，追徵其價額。應執行有期徒刑參年。
    犯罪事實
一、黃文德明知甲基安非他命係行政院依毒品危害防制條例第2
    條第3項規定公告屬同條例第2條第2項第2款之第二級毒品，
    不得持有或販賣。竟基於販賣第二級毒品甲基安非他命以營
    利之犯意，以其所持用搭配門號0000000000號SIM卡之行動
    電話作為販賣毒品之聯絡工具，先後為下列犯行：
　㈠於民國107年12月10日22時53分許，以上開行動電話與吳家賢
    持用之門號0000000000號行動電話聯繫後，於同日22時58分
    許，在其位於苗栗縣○○鎮○○路000號4樓之居所樓下附近與吳
    家賢碰面，並以新臺幣(下同)2,500元之代價，販賣並交付
    第二級毒品甲基安非他命1 小包(重量不詳)予吳家賢施用，
    並當場向吳家賢收取價金而完成交易。
　㈡於107 年12月11日凌晨4時40分、4時43分許，以上開行動電
    話與吳家賢持用之門號0000000000號行動電話聯繫後，於同
    日凌晨4時45分許，在苗栗縣○○鎮○○路銀座大旅社鐵門附近
    與吳家賢碰面，並以1,000元之代價，販賣並交付第二級毒
    品甲基安非他命1 小包(重量不詳)予吳家賢施用，並當場向
    吳家賢收取價金而完成交易。
二、案經苗栗縣警察局通霄分局報告臺灣苗栗地方檢察署檢察官
    偵查起訴。
    理    由
一、被告以外之人於審判外之言詞或書面陳述，除法律有規定者
    外，不得作為證據；又被告以外之人於審判外之陳述，雖不
    符合同法第159條之1至第159條之4之規定，但經當事人於審
    判程序同意作為證據，法院審酌該言詞陳述或書面陳述作成
    時之情況，認為適當者，亦得為證據。當事人、代理人或辯
    護人於法院調查證據時，知有第159條第1項不得為證據之情
    形，而未於言詞辯論終結前聲明異議者，視為有前項之同意
    ，刑事訴訟法第159條第1項及第159條之5分別定有明文。本
    案以下由檢察官所提出而採為判決基礎之證據，其性質屬被
    告以外之人於審判外之陳述而屬傳聞證據者，檢察官、上訴
    人即被告黃文德(下稱被告)及辯護人於本院準備程序及審判
    程序，均表示沒有意見等語(見本院卷第113至114頁、第178
    至179頁)，本院審酌上開傳聞證據作成時之情況，核無違法
    取證及證明力明顯過低之瑕疵，為證明犯罪事實所必要，亦
    認為以之作為證據為適當，得逕依同法第159條之5規定作為
    證據。又傳聞法則乃對於被告以外之人於審判外之言詞或書
    面陳述而為之規範。本判決以下引用之非供述證據，無刑事
    訴訟法第159條第1項規定傳聞法則之適用，經本院於審判時
    依法踐行調查證據程序，與本案待證事實具有自然之關聯性
    ，且無證據證明係公務員違法所取得，依法自得作為證據。
二、被告於警詢、檢察官偵查、原審及本院審判時，對於上開犯
    罪事實均坦承不諱，核與證人吳家賢於警詢、檢察官偵查及
    原審審判中證述，證人黃詩芸(吳家賢女友)於警詢及檢察官
    偵查中證述之情節大致相符，並有臺灣苗栗地方法院107 年
    度聲監字第334 號、107 年度聲監續字第430、457號、108 
    年度聲監續字第29號通訊監察書、電話附表、通訊監察譯文
    等附卷可考，足認被告所為之任意性自白與事實相符，堪以
    採信。
三、衡以近年來毒品之濫用，危害國民健康與社會安定日益嚴重
    ，治安機關對於販賣或施用毒品之犯罪行為，無不嚴加查緝
    ，各傳播媒體對於政府大力掃毒之決心亦再三報導，已使毒
    品不易取得且物稀價昂，苟販毒者於有償交付毒品予買受人
    之交易過程中無利可圖，縱屬至愚，亦無甘冒被取締移送法
    辦判處重刑之危險而平白從事上開毒品交易之理。是其販入
    之價格必較其出售之價格為低，而有從中賺取買賣價差牟利
    之意圖及事實，應屬合理認定。又販賣毒品因係違法行為，
    非可公然為之，而毒品亦無公定價格，係可任意分裝增減分
    量，且每次買賣之價格、數量，亦隨時依雙方之關係深淺、
    資力、需求量、對行情之認知、來源是否充裕、查緝是否嚴
    緊、購買者被查獲時供述購買對象之可能風險之評估等因素
    ，而異其標準，機動調整，非可一概論之。從而販賣之利得
    ，除非經行為人詳細供出各次所販賣之毒品之進價及售價，
    且數量俱臻明確外，實難察得其交易實情，然販賣者從價差
    或量差中牟利，方式雖異，惟其販賣行為在意圖營利則屬同
    一。從而，舉凡有償交易，除足以反證其確係另基於某種非
    圖利本意之關係外，通常尚難因無法查悉其精確之販入價格
    ，作為是否高價賣出之比較，諉以無營利之意思而阻卻販賣
    犯行之追訴。本件依證人吳家賢於警詢及檢察官偵查時證述
　　之內容可知，其與被告並無特別關係，非屬至親，復無其他
    利害關係，且證人吳家賢向被告購買第二級毒品甲基安非他
    命，係以交付特定金錢作為代價，如被告並無利得，豈會甘
    冒訴追重刑之風險，僅在與購毒者與其聯繫後，率而將其向
    他人取得之第二級毒品甲基安非他命以原價或低於原價方式
    轉讓交付予上開證人之理！況被告於原審審判時自承：因為
    吳家賢會請我施用毒品，所以我就願意幫他拿毒品等語（見
    原審卷三第270至271頁）；於本院審判時自承：我賣甲基安
    非他命給吳家賢，可以賺到免費施用的利益等語(見本院卷
    第182頁)，足認被告確有從中賺取量差之營利意圖無訛。從
    而，本案事證明確，被告販賣第二級毒品甲基安非他命之犯
    行，均堪認定，應予依法論科。
四、新舊法比較：
(一)按行為後法律有變更者，適用行為時之法律，但行為後之法
    律有利於行為人者，適用最有利於行為人之法律，刑法第2
    條第1項定有明文，此乃規範行為後法律變更所生新舊法比
    較適用之準據法。該條規定所稱「行為後法律有變更者」，
    係指犯罪構成要件有擴張、減縮，或法定刑度有變更等情形
    ，故行為後應適用之法律有上述變更之情形者，法院應綜合
    其全部罪刑之結果而為比較適用。
(二)被告行為後，毒品危害防制條例業經總統於109年1月15日以
    華總一義字第10900004091號令修正公布第2、4、9、11、15
    、17至20、21、23、24、27、28、32-1、33-1、34、36條條
    文，並增訂第35條之1，除第18、24、33-1條施行日期由行
    政院定之外，其餘自公布後6個月即109年7月15日起生效施
    行。修正前毒品危害防制條例第4條第2項原規定：「製造、
    運輸、販賣第二級毒品者，處無期徒刑或7年以上有期徒刑
    ，得併科新臺幣1千萬元以下罰金」，修正後毒品危害防制
    條例第4條第2項則規定：「製造、運輸、販賣第二級毒品者
    ，處無期徒刑或10年以上有期徒刑，得併科新臺幣1千5百萬
    元以下罰金」，經新舊法比較後，因上開修正後之毒品危害
    防制條例相關規定並未較有利於被告，故被告販賣第二級毒
    品之犯行，均應適用修正前毒品危害防制條例之規定。
(三)又毒品危害防制條例第17條第2項亦有修正，修正前之毒品
    危害防制條例第17條第2項原規定：「犯第4條至第8條之罪
    於偵查及審判中均自白者，減輕其刑」，修正後之條文則為
    ：「犯第4條至第8條之罪於偵查及歷次審判中均自白者，減
    輕其刑」，修正後之規定須歷次審判均自白始能減刑，其要
    件較為嚴格，經新舊法比較結果，修正後之規定並未較有利
    於被告，亦應適用修正前之毒品危害防制條例第17條第2項
    之規定。  
五、論罪科刑：    
(一)查甲基安非他命係行政院依毒品危害防制條例第2條第3項規
    定公告屬同條例第2條第2項第2款之第二級毒品。是核被告
    於犯罪事實欄一、㈠㈡之所為，均係犯修正前毒品危害防制條
    例第4條第2項之販賣第二級毒品罪。被告各次為販賣第二級
    毒品甲基安非他命，而非法持有甲基安非他命之低度行為，
    分別為其販賣之高度行為所吸收，均不另論罪。再被告
　　於犯罪事實欄一、㈠㈡所犯2 次販賣第二級毒品罪間，其各次
    犯罪之時間、地點截然可分，主觀上顯非出於一次之決意，
    而係出於各別之犯意，應予分論併罰。
(二)被告前於104年間，因施用第二級毒品案件，經臺灣宜蘭地
    方法院以104 年度易字第442號判決處有期徒刑5 月確定；
    又因竊盜、贓物等案件，經臺灣宜蘭地方法院以105年度易
    字第169號判決處有期徒刑4月、4月確定；因竊盜案件，經
    臺灣高等法院以105年度上易字第1117號判決處有期徒刑5月
    確定；再因施用第二級毒品案件，經臺灣宜蘭地方法院以10
    5 年度簡字第518 號判決處有期徒刑5 月（共2 罪），應執
    行有期徒刑8月確定；前開各罪經臺灣宜蘭地方法院以105 
    年度聲字第773 號裁定應執行有期徒刑1 年11月確定，於10
    6 年8 月25日縮短刑期假釋出監，於107 年1月23 日縮刑期
    滿假釋未經撤銷，其未執行之刑，以已執行論，有臺灣高等
    法院被告前案紀錄表1份在卷可稽。被告於受有期徒刑執行
    完畢後，5年內故意再犯本案有期徒刑以上之各罪，均為累
    犯，考量刑法第47條累犯加重規定之立法理由，係因犯罪行
    為人之刑罰反應力薄弱，需再延長其矯正期間，以助其重返
    社會，並兼顧社會防衛之效果。而被告前案毒品、竊盜等犯
    罪經有期徒刑執行完畢後，理應產生警惕作用而能自我控管
    ，不再觸犯有期徒刑以上之罪，然被告卻故意再犯本案之販
    賣第二級毒品罪，且犯案次數有2次，足見被告有其特別惡
    性，前罪有期徒刑之執行無成效，其對於刑罰之反應力顯然
    薄弱，如加重其所犯法定最低本刑，並無使被告所受刑罰超
    過其應負擔罪責。除販賣第二級毒品之法定刑為無期徒刑部
    分依法不得加重外，其餘部分依司法院大法官釋字第775號
    解釋意旨，本院認均有必要依刑法第47條第1項之規定加重
    其刑。
(三)被告就如犯罪事實欄一、㈠㈡所示各次販賣第二級毒品之犯行
    ，於偵查及審判中均已自白，爰均依修正前毒品危害防制條
    例第17條第2項之規定減輕其刑。
(四)按毒品危害防制條例第17條第 1項規定：犯第4條至第8條、
    第10條或第11條之罪，供出毒品來源，因而查獲其他正犯或
    共犯者，減輕或免除其刑。此項規定旨在鼓勵被告供出其所
    涉案件查獲毒品之來源，以擴大落實毒品之追查，俾有效斷
    絕毒品之供給，以杜絕毒品泛濫。故所指「供出來源」，舉
    凡提供該毒品流通過程中，供給毒品嫌犯之具體資訊，而有
    助於毒品查緝，遏止毒品氾濫者，應皆屬之。至所謂「因而
    查獲其他正犯與共犯」，則指有偵查犯罪職權之公務員依被
    告所提供毒品來源之具體相關資料，而查獲在該毒品流通過
    程中供給毒品之直接或間接前手而言，例如販賣或轉讓毒品
    予被告，或與被告共犯本案之正犯及共犯（教唆犯、幫助犯
    ）皆屬之。又有無上述因而查獲其他正犯或共犯之事實，應
    由事實審法院本於其採證認事之職權，綜合卷內相關事證資
    料加以審酌認定，並不以被告所指毒品來源之正犯或共犯經
    起訴及判決有罪確定為必要，亦不可僅因該正犯或共犯經不
    起訴處分或判決無罪確定，即逕認並未查獲，因此不符上開
    減輕或免除其刑規定。查被告於108年3月8日警詢及同日檢
    察官訊問時，就其上開所犯之販賣第二級毒品犯行，業已供
    出其毒品來源為○○○等語(見他卷第99頁背面至第100頁、第1
    17頁背面至第118頁背面)，經檢察官偵查結果，依據被告之
    供述及其使用之行動電話門號與○○○所持用行動電話門號聯
    絡之通訊監察書及通訊監察譯文等資料，認○○○涉嫌販賣第
    二級毒品甲基安非他命而提起公訴，有本案之起訴書可查。
    雖經原審調查結果，以被告之證述前後矛盾、多有瑕疵，證
    人吳家賢之證述不能據為對○○○不利之認定，通訊監察譯文
    內容無從認定有交易毒品之事等情，而為○○○無罪之判決，
    然此係因原審就證據之取捨後而為有利○○○之認定結果，要
    不能因○○○經原審為無罪判決確定，即逕認被告並未供出毒
    品來源因而查獲。是本院認被告就其上開2次販賣第二級毒
    品犯行，確有供出毒品來源，且因而查獲上手○○○之情形，
    爰均依毒品危害防制條例第17條第1項之規定遞予減輕其刑(
    至警方雖於107年11月間，即對被告所持用之行動電話進行
    通訊監察，並於108年3月6日對○○○製作警詢筆錄，針對○○○
    於107年12月10日、同年月11日與被告之聯絡內容加以詢問〈
    見他卷第65、75至76頁〉，檢察官亦於同日就上開通話內容
    訊問○○○〈見他卷第93頁〉，惟觀諸上開警、偵訊內容，均係
    就被告有無販賣毒品予○○○一節加以調查，而與○○○是否涉嫌
    販賣第二級毒品之犯行無涉，自不能以此認定在被告供出上
    手前，檢警已然對○○○販賣毒品部分進行偵辦，附此說明)。
(五)被告就其所犯2次之販賣第二級毒品犯行，有上開刑之加重
    及二種以上刑之減輕事由，應依刑法第71條第1項、第70條
　　之規定先加重(無期徒刑部分依法不得加重)後遞減之。
六、原審經審判結果，以被告上開犯罪均事證明確，予以論罪科
    刑，固非無見，然原審以不能認定被告之毒品來源確係○○○
    為由，認其並無毒品危害防制條例第17條第1 項減刑規定之
    適用，容有未洽。被告提起上訴，執以指摘原審判決不當，
    為有理由，應由本院將原判決關於被告部分撤銷。並審酌被
    告明知毒品對社會秩序有不良影響，極易滋生其他犯罪，除
    自己沾染毒品惡習外，竟無視於國家防制毒品危害之禁令，
    販售毒品牟利，所為助長毒品氾濫，戕害國民身心健康，實
    應非難。其2次犯行分別賣出之毒品數量、收取金額非鉅，
    兼衡其犯後坦承全部犯行、態度尚佳，另其自陳之智識程度
    、工作及家庭生活狀況（見原審卷三第271至272 頁、本院
    卷第183頁）等一切情狀，分別量處如主文第2項所示之刑。
    再審酌被告行為之次數共2次，犯罪類型均係侵害社會法益
    ，對於危害法益之加重效應，以被告之年齡，若定以過重之
    應執行刑，其效用可能隨著長期刑之執行，等比例地大幅下
    跌，效用甚低，對被告教化效果不佳，亦加重國家財政無益
    負擔，有害被告日後回歸社會等情狀，定其應執行之刑為有
    期徒刑3年。
七、沒收部分：
(一)按犯毒品危害防制條例第4條至第9條、第12條、第13條或第
    14條第1項、第2項之罪者，其供犯罪所用之物，不問屬於犯
    罪行為人與否，均沒收之，毒品危害防制條例第19條第1項
    定有明文。未扣案之行動電話(含門號0000000000 號SIM卡1
    張)1支，係供被告於犯罪事實欄一、㈠㈡所示販賣第二級毒品
    犯行之用，自應適用毒品危害防制條例第19條第1項規定，
    不問屬於犯罪行為人與否，於其上開所犯各次販賣第二級毒
    品罪名項下，予以宣告沒收。並依刑法第38條第4 項規定，
    諭知於全部或一部不能沒收或不宜執行沒收時，追徵其價額
    。
(二)次按犯罪所得，屬於犯罪行為人者，沒收之；前二項之沒收
    ，於全部或一部不能沒收或不宜執行沒收時，追徵其價額，
    刑法第38條之1第1項前段、第3項分別定有明文。經查，被
    告於犯罪事實欄一、㈠㈡所示各次販賣第二級毒品甲基安非他
    命之所得，雖均未扣案，然均屬於被告所有，如宣告沒收或
    追徵，核無刑法第38條之2第2項所定「過苛之虞」、「欠缺
    刑法上之重要性」、「犯罪所得價值低微」或「為維持受宣
    告人生活條件之必要」情形，自應依刑法第38條之1第1項前
    段規定，於其所犯各次罪名項下分別宣告沒收，並均依同條
    第3項之規定，諭知於全部或一部不能沒收或不宜執行沒收
    時，追徵其價額。
(三)本案就被告所宣告之多數沒收，應適用刑法第40條之2第1項
    之規定併執行之，且毋庸於主文諭知「沒收部分併執行之」
    。
據上論斷，應依刑事訴訟法第369條第1項前段、第364條、第299
 條第1 項前段，毒品危害防制條例第4條第2項(修正前)、第17
條第1項、第2項(修正前)、第19條第1 項，刑法第11條、第2 條
第1 項前段、第47條第1 項、第51條第5 款、第38條第4 項、第
38條之1 第1 項前段、第3 項、第40條之2第1項，判決如主文。
本案經檢察官楊岳都提起公訴，檢察官陳惠珠到庭執行職務
中　　華　　民　　國　　110 　年　　12　　月　　21　　日
            刑事第四庭     審判長法　官   蔡  名  曜
                                 法　官   黃  玉  琪
                                 法　官   林  宜  民
以上正本證明與原本無異。
如不服本判決應於收受送達後20日內向本院提出上訴書狀，其未
敘述上訴理由者，並得於提起上訴後20日內向本院補提理由書（
均須按他造當事人之人數附繕本）「切勿逕送上級法院」。因疫
情而遲誤不變期間，得向法院聲請回復原狀。
                                 書記官   謝  安  青
　　　　　　　　　　　　　　　　 
中　　華　　民　　國　　110 　年　　12　　月　　21　　日